【裁判字號】    92,聲再,90
【裁判日期】    920425
【裁判案由】    偽造有價證券聲請再審等
【裁判全文】
臺灣高等法院臺中分院刑事裁定                      九十二年度聲再字第九○號
    再審聲請人
    即受判決人  甲○○
右列聲請人因偽造有價證券案件，對於本院九十一年度上更一字第二六二號中華民國
九十一年十一月十九日確定判決（臺灣台中地方法院八十八年度訴字第一六五五號、
臺灣台中地方法院檢察署八十八年度偵字第二六六八號），聲請再審，本院裁定如左
：
      主  文
再審之聲請駁回。
      理  由
一、聲請意旨略以：羅雲龍係伊朋友，伊之前送貨至建成中醫醫院時，羅雲龍搭伊之
    車，嗣與伊同至二信，並向伊借五千元，說要去市場上班，要伊簽已蓋羅雲龍印
    章之支票領取該款，未開票之前，羅雲龍已自伊處借取新台幣 (下同 )一萬多元
    之現款，又打電話要伊至基隆拿壹萬元給他，王李秀鳳也在場，伊交付後羅雲龍
    表示隔天一定跟伊至台北二信開戶，支票申請出來後給伊使用，並將身分證及印
    章押在伊處，嗣羅雲龍又至二信變更印章，叫伊將身分證給他，後羅雲龍未去領
支票，伊即返回台中，後來他又來電說票要給伊用，伊才上台北約在福君飯店，
    羅雲龍表示票他已經開出三張共四萬元，另外再開一張二萬元，說二萬元這張他
    會負責，但四萬元部分要伊存錢入銀行，羅雲龍即同意將票交伊使用，伊寫保管
    條就是保證條的意思，當時伊酒醉，羅雲龍說只要伊將四萬元存入銀行他就將保
    證條返還給伊，伊後來存入了六萬元，要向他拿保證條，羅雲龍說掉了，伊開出
    之支票他都知道，伊陸續交他十二萬元多，羅雲龍到處說同意伊使用支票，申請
    支票二信課長有問票是誰要開的，羅云龍說伊要開，有說公司財務由伊負責，可
    至銀行查詢，領取第二本支票係銀行正常發給，羅雲龍又要向伊拿三萬元，伊不
    同意，後來羅雲龍又到棋社開票調現金，說沒問題，叫伊開一張三萬元、一張一
    萬元之支票給王李秀鳳，他會負責存款入帳戶，嗣後未存入方造成退票，爰依法
    聲請再審等語。
二、按有刑事訴訟法第四百二十條第一項各款所定情形者，得聲請再審，又發現確實
    之新證據足認受有罪判決之人應受無罪、免訴、免刑或輕於原判決所認罪名之判
    決者，固非以絕對不須經過調查程序為條件，但必須可認為確實足以動搖原確定
    判決，而為受判決人有利之判決者為限 (最高法院三十三年抗字第七十號、四十
    九年台抗字第七十二號、五十年台抗字第一○四號裁定參照)，經查本件本院九
    十一年度上更一字第二六二號判決以聲請人之犯罪事實，業據告訴人在檢察官偵
    訊中及原審審理時迭述其從未授權被告簽發支票及領取新空白支票在卷，並有被
    告 (即聲請人 )所簽發之保管條、如附表一、附表二編號一至十一、十三至十九
    所示之支票、退票理由單，華泰商業銀行八十八年十一月六日華泰銀萬字第八八
    一五六五號函送之前述支票領取證（見原審卷第四十一頁、第四十二頁）及附表
    二編號十三所示之支票簿存根乙份影本附卷可稽，審核被告所簽發之保管條之內
    容，除載有：「現將第六張ＲＣ0000000－0000000全部空白支票
    及印章交給我甲○○保管，若以後支票有任何法律問題，本人甲○○願負一切責
    任，與羅雲龍先生無關」等詞外，尚詳細記載告訴人已簽發五張並其票號、金額
    、已兌現張數等字，可見被告與告訴人在訂立該保管條時，極為慎重詳細，告訴
    人果有同意被告使用支票，應無不在該保管條中寫明之理；又目睹被告與告訴人
    簽立保管條之證人王李秀鳳在檢察官偵訊中證稱：「羅雲龍開了票出去，怕屆期
    無法付款，欲向甲○○借錢，所以同意把支票交甲○○保管，那是我們三個人在
    府君飯店時講的，我只聽到要交他保管，等下個月有了錢就拿回來」等語（見偵
    字第二六六八號卷八十八年四月二十六日訊問筆錄），按當時被告與告訴人若有
    口頭約定於被告將錢軋進之後可使用支票，則在場之王李秀鳳依理應會聽聞才是
    ；再華泰商業銀行萬華分行之經理江國熊在檢察官偵訊中證稱「被告領了第二本
    支票簿後，羅雲龍曾打電話質疑為何讓甲○○領，所以我請他們二位過來，告以
    你們須自行協調我只認印鑑章，據課長向我表示，說羅先生不願讓甲○○領他的
    票等語，這是甲○○領走支票以後的事了」等語（見同上偵查卷八十八年七月九
    日偵訊筆錄），告訴人在原審陳稱：「我在朋友那裡看到我交給被告保管的支票
    ，號碼已經在很後面，我想第一本支票簿他快用完了，所以去銀行阻止，但卻來
    不及了」等語（見原審卷八十八年十月二十八日訊問筆錄），足徵告訴人應未同
    意被告使用支票，否則怎會到銀行阻止被告領取空白支票一本，而被告雖一再聲
    稱：「若告訴人不同意我使用支票，怎會讓我領第二本」等語，然因領取第二本
    支票簿只須印鑑章，此經證人江國熊證述「只認印鑑章」如前，被告以所持有之
    告訴人印鑑章領取甚為容易，故所稱顯無法證明業經告訴人之同意甚明。至被告
    抗辯證人王李秀鳳所陳述證言不實乙節，按證人王李秀鳳於原審已供述綦詳，被
    告空言否認，又未舉其他確經告訴人同意之反證，因此，無再行傳喚該證人調查
    之必要，被告所為辯解係嗣後卸責之詞，不足採信，業於理由中敘述綦詳，抗告
    人右開抗告與上述刑事訴訟法第四百二十條第一項各款聲請再審之要件不合，聲
    請並無理由，爰依同法第四百三十四條第一項，裁定如主文。
中      華      民      國    九十二  年      四    月        二十五    日
                                   臺灣高等法院臺中分院刑事第九庭
                                         審判長法  官  陳  筱  珮
                                               法  官  趙  春  碧
                                               法  官  康  應  龍
右正本證明與原本無異。
如不服本裁定，應於裁定送達後五日內向本院提出抗告狀。
                                               書記官  黃  薰  慧
中      華      民      國    九十二     年      四       月   二十八   日
                                                                        Ｆ


司法院資訊處製作；財團法人民間司法改革基金會備份。
